【裁判字號】    95,交訴,53
【裁判日期】    950607
【裁判案由】    公共危險
【裁判全文】
臺灣臺中地方法院刑事判決              95年度交訴字第53號
公  訴  人  臺灣臺中地方法院檢察署檢察官
被      告  甲○○
上列被告因公共危險等案件，經檢察官提起公訴（95年度偵緝字
第392號），被告於本院行準備程序時就被訴事實為有罪之陳述
，經受命法官聽取當事人意見後，由本院合議庭裁定以簡式審判
程序審理，判決如下：
    主    文
甲○○因過失傷害人，處有期徒刑肆月，如易科罰金，以參佰元
折算壹日；又駕駛動力交通工具肇事，致人受傷而逃逸，處有期
徒刑陸月，如易科罰金，以參佰元折算壹日。應執行有期徒刑玖
月，如易科罰金，以參佰元折算壹日。
    犯罪事實
一、甲○○於民國九十四年六月五日十六時二十分許，駕駛車牌
    號碼７Ｑ─一一０五號自用小客車，沿臺中市○區○○○街
    自東往西方向行駛，於行經福田二街與樹義六巷口無號誌亦
    無交通警察指揮之交岔路口時，欲左轉進入樹義六巷往臺中
    縣烏日鄉方向行駛，本應注意汽車行駛時，駕駛人應注意車
    前狀況，並隨時採取必要之安全措施，暨車輛行至無號誌而
    無交通警察指揮之交岔路口，在未劃分幹、支線道者，轉彎
    車應暫停讓直行車先行，且依當時天氣晴，日間有自然光線
    ，柏油路面乾燥無缺陷，亦無障礙物，視距良好，並無不能
    注意之情事，竟疏未注意。適有乙○○騎乘車牌號碼ＭＸ九
    ─一五八號重型機車，沿臺中市南區樹義六巷由南往北方向
    行駛，亦疏未注意汽車行駛時，駕駛人應注意車前狀況，並
    隨時採取必要之安全措施等情。導致二車於行經該無號誌之
    交岔路口時，甲○○所駕駛之上開自用小客車正前方，撞擊
    乙○○騎乘機車之右前車身護板，導致乙○○連同機車均倒
    地，乙○○並受有頭部外傷併頭臉挫傷２Ｘ２公分、３Ｘ２
    公分、３Ｘ３公分，左手挫傷６Ｘ４公分，右肘挫傷４Ｘ３
    公分，雙下肢多處挫擦傷各３Ｘ０．５Ｘ０．５公分、６Ｘ
    ４公分、５Ｘ４公分、４Ｘ３公分，左側第二、三、四、五
    腳趾趾骨骨折等傷害。詎料，甲○○明知業已駕車肇事，並
    導致乙○○倒地受傷，並未停車救護，反而另行基於肇事逃
    逸之故意，迅速駕車駛離現場。嗣乙○○經路人撥打電話叫
    救護車前來救助，且甲○○所駕駛自用小客車車牌掉落現場
    ，路人並指名肇事之車輛號碼，始循線查獲上情。
二、案經乙○○訴由臺中市警察局第三分局報請臺灣臺中地方法
    院檢察署檢察官偵查起訴。
    理    由
一、訊據被告甲○○對於本案車禍之發生為有過失暨肇事逃逸等
    犯罪事實均坦承不諱，惟質疑其案發當時行車方向係直行車
    ，非轉彎車，告訴人係左轉彎不慎才撞及伊車，伊係已經煞
    車後處於停止狀態下遭撞，告訴人亦有過失云云。惟，本案
    業據告訴人乙○○迭自警、偵訊及本院審理時均指證稱：案
    發當時伊係沿樹義六巷由南向北直行，行經樹義六巷與福田
    二街口時，適遇被告駕車自伊右方出來，他走福田二街要左
    轉至樹義六巷，當伊發現被告的車時距離已經不遠，被告自
    伊右方開過來左轉而撞到伊機車右車頭，導致伊受傷倒地後
    ，被告就駕車逃離現場，並未停車救護，而其車輛之車牌也
    掉落在現場等詞綦詳。而案發當時被告行向為福田二街欲左
    轉樹義六巷往烏日鄉方向離去，告訴人則直行樹義六巷，肇
    事後告訴人機車倒地刮地痕均在告訴人機車行向之車道上，
    告訴人之機車則停倒於樹義六巷之中央雙黃線處，車頭朝福
    田二街處，有卷附道路交通事故現場圖一份及現場照片六幀
    可稽（參警卷第一四頁、第一七頁）。而被告對於卷附照片
    供承確為肇事地點無誤，僅辯稱伊係直行車，告訴人係轉彎
    車（亦即被告係直行樹義六巷，告訴人沿福田二街左轉至樹
    義六巷，與告訴人所述完全相反），告訴人自伊右方左轉到
    伊車道就撞上云云。惟如依被告所辯，告訴人自福田二街左
    轉至樹義六巷，而在該路口撞及被告所駕駛之車輛，且據被
    告供稱肇事當時有聽到碰的一聲，告訴人的機車就倒下去，
    則依被告所述其自用小客車之行向及告訴人機車行向，二人
    發生車禍時，告訴人之機車隨即往右倒，則機車車頭應當朝
    向被告自用小客車之左側，而非右側。而上開現場圖卻顯示
    告訴人機車後倒地位置係停倒於被告所述行車方向（即直行
    樹義六巷）之右側，顯見被告所述之不實。反觀如依告訴人
    所指證其係直行樹義六巷，被告自福田二街左轉欲進入樹義
    六巷內，在該巷口發生車禍肇事後，告訴人機車之停倒位置
    ，其車頭係朝向福田二街口方向一情，係與卷附上開現場圖
    及照片相符，應認告訴人指訴上情為可採信。而被告於本院
    審理時一度表明伊對於案發當時情況發生及地點已經不清楚
    ，尚且要求本院提供其肇事地點之地名以便進行實地查證，
    以求回復其記憶，而案發迄今近一年，被告肇事後復迅速駛
    離現場，並未留在原地實施救護或等待警方到場理，足見其
    上開所辯，顯係其記憶不清使然，為本院所不採。此外，復
    有診斷證明書、道路交通事故調查報告表(一)(二)、車籍作業系
    統─查詢認可資料等件在卷可資佐證。而按汽車行駛時，駕
    駛人應注意車前狀況，並隨時採取必要之安全措施，暨車輛
    行至無號誌而無交通警察指揮之交岔路口，在未劃分幹、支
    線道者，轉彎車應暫停讓直行車先行，為道路交通安全規則
    第九十四條第三項、第一百零二條第一項第二款中段所明文
    ，而依當時天氣晴，日間有自然光線，柏油路面乾燥無缺陷
    ，亦無障礙物，視距良好，有前開報告表在卷可明，被告並
    無不能注意之情事，竟疏未注意上情，暨告訴人亦疏未注意
    車前狀況，以便採取緊急煞避之措施，以肇致本件車禍之發
    生，而均有過失。如被告於案發當時得以禮讓告訴人機車之
    直行車先行，於遇告訴人所騎乘機車時，得以採取緊急煞避
    之必要措施，則本件車禍當不致發生，告訴人亦不致發生受
    傷之結果，益徵被告之過失行為與告訴人之受傷間具有相當
    因果關係。本件事證業臻明確，被告犯行至堪認定。
二、核被告所為，係犯刑法第二百八十四條第一項前段之過失傷
    害罪、第一百八十五條之四之肇事逃逸罪。其所犯前開二罪
    ，犯意個別，行為互異，應予分論併罰。爰審酌被告於不慎
    駕車肇事後，見告訴人及所騎乘之機車均倒地，合理可以預
    見其身體當然受有傷害，竟仍未停車查看，反起意駕車離去
    ，實有不該；就其所犯過失傷害部分原已與告訴人達成調解
    ，有本院九十五年度中小調字第四三四號調解程序筆錄一份
    在卷可參，惟迄未賠償告訴人；雖坦承本案過失傷害及肇事
    逃逸等犯行，卻又質疑告訴人說辭，實難認其有誠心悔改之
    意；暨考以其前無不良素行，有臺灣高等法院被告前案紀錄
    表一紙存卷可按，及被告過失程度較告訴人為嚴重等一切情
    狀，量處如主文所示之刑，並諭知易科罰金之折算標準，暨
    定應執行之刑及諭知易科罰金之折算標準。
據上論斷，應依刑事訴訟法第二百九十九條第一項前段、第二百
七十三條之一第一項，刑法第一百八十五條之四、第二百八十四
條第一項前段、第五十一條第五款、第四十一條第一項前段、第
二項，罰金罰鍰提高標準條例第一條前段、第二條，判決如主文
。
中    華    民    國    95    年     6     月    7    日
                  刑事第三庭    法  官  賴妙雲
上正本證明與原本無異。
如不服本判決，應於送達後十日內向本院提出上訴狀（須附繕
本），上訴於台灣高等法院台中分院。
                                書記官  孫曉鳳
中    華    民    國    95    年    6     月     7    日
附錄論罪科刑法條
刑法第一百八十五條之四、第二百八十四條第一項前段
第 185-4條  駕駛動力交通工具肇事，致人死傷而逃逸者，處六
            月以上五年以下有期徒刑。
第  284 條  (過失傷害罪)
            因過失傷害人者，處六月以下有期徒刑、拘役或五
            百元以下罰金，致重傷者，處一年以下有期徒刑、
            拘役或五百元以下罰金。
            從事業務之人，因業務上之過失傷害人者，處一年
            以下有期徒刑、拘役或一千元以下罰金，致重傷者
            ，處三年以下有期徒刑、拘役或二千元以下罰金。


司法院資訊處製作；財團法人民間司法改革基金會備份。
